臺灣高等法院臺中分院民事裁定  100年度家抗字第33號
抗  告  人  合作金庫商業銀行股份有限公司
法定代理人  劉燈城
相  對  人  陳明娟
            林金海
上列當事人間宣告分別財產制事件，抗告人對於中華民國100年8
月2日臺灣彰化地方法院100年度家訴字第78號裁定提起抗告，本
院裁定如下：
    主  文
原裁定廢棄，發回臺灣彰化地方法院。
    理  由
一、抗告意旨略以：本件為夫妻間法定財產制之變更宣告，屬身
    分權之一，依民事訴訟法第七十七條之十四第一項規定，應
    徵訴訟費用為新台幣（下同）3,000元。退步言之，本件聲
    請改用夫妻分別財產制，係由法院以形成判決變更夫妻間之
    財產關係，如經法院判決勝訴確定僅生相對人間之法定財產
    制關係消滅，非謂抗告人即得受全額債權之利益，且相對人
    之財產總值、剩餘財產價值亦無法確定，故縱認為財產權訴
    訟，亦屬訴訟標的價額不能核定，應依同法第七十七條之十
    二規定，以同法第四百六十六條所定不得上訴第三審之最高
    利益額數加十分之一定之，即1,650,000元核徵，況本件實
    為身分權爭訟，惟原審以債權本金全額核徵第一審裁判費，
    自有未合，因而請求廢棄原裁定，准以繳納3,000元為第一
    審裁判費等語。
二、按訴訟標的之價額不能核定者，以第四百六十六條所定不得
    上訴第三審之最高利益額數加十分之一定之，民事訴訟法第
    七十七條之十二定有明文。查本件抗告人起訴依民法第一千
    零十一條規定，請求相對人即被告夫妻二人之原法定財產制
    改用分別財產制，則應屬財產權訴訟，非身分權爭訟，抗告
    人主張本件為身分權訴訟云云，為不可採。惟抗告人起訴請
    求法院宣告相對人夫妻財產制之變更，將來如經法院判決抗
    告人勝訴確定亦僅生相對人間之法定財產制關係消滅，尚難
    謂抗告人即得受全額債權之利益，況相對人之財產總值、剩
    餘財產價值於本件訴訟時亦無法確定，應屬訴訟標的價額不
    能核定（臺灣臺中地方法院一百年七月二十五日一百年度家
    訴字第二十一號民事裁定，亦採相同見解），惟原法院竟以
    抗告人對相對人陳明娟之債權3,312,271元核徵第一審裁判
    費33,868元，並命抗告人補繳30,868元，猶嫌速斷，且非無
    再予推究之必要。是抗告人上開指摘，難謂無據。抗告人提
    起本件抗告，為有理由，自應由本院廢棄原裁定，發回原法
    院另為適法之處理。
三、據上論結，依民事訴訟法第四百九十二條，裁定如主文。
中    華    民    國   100    年    8     月    29    日
                民事第六庭    審判長法  官  袁再興
                                    法  官  吳惠郁
                                    法  官  盧江陽
以上正本係照原本作成。
再為抗告應以適用法規顯有錯誤為理由。
如提起再抗告者應於裁定送達後10日內向本院提出抗告理由狀（
須按照他造人數附具繕本）並繳納抗告裁判費新臺幣1,000元，
同時委任律師或具有律師資格之關係人為代理人。
                                    書記官  陳麗玉
中    華    民    國   100    年    8     月    29    日
                                                      Ｓ